【裁判字號】    96,感抗,212
【裁判日期】    970220
【裁判案由】    檢肅流氓條例
【裁判全文】
臺灣高等法院治安法庭裁定             96年度感抗字第212號
抗  告  人
即被移送人  甲○○
                      
上列抗告人因感訓案件，不服臺灣桃園地方法院，96年11月29日
裁定（95年度感更 (二)字第14號），提起抗告，本院裁定如下
：
    主  文
原裁定撤銷。
甲○○不付感訓處分。
    理  由
一、抗告意旨略以：(一)抗告人即被移送人之所以找尋「阿傑」，
    乃因「阿傑」在「笑傲江湖」KTV 酒店點呼被移送人甲○○
    所經營之傳播公司小姐即少年黃００、陳００（姓名詳卷）
    等坐檯而未付費，甚至與KTV 服務生共同毆打傳播公司之收
    費員，被移送人因未覓得「阿傑」後轉找酒店現場負責人乙
    ○○，其因知「阿傑」與乙○○交情匪淺，乙○○非僅與「
    阿傑」同係笑傲江湖KTV 酒店之員工，且對「阿傑」之動向
    亦甚為了解，且在被移送人甲○○找「阿傑」之前，乙○○
    已糾眾先向被移送人傳播公司之收費員攻擊毆打，為積極查
    得「阿傑」下落，被移送人始找乙○○至店外詢問，是以，
    「阿傑」既積欠坐檯費及毆打收費員在先，鑑於「阿傑」與
    乙○○交情匪淺，被移送人之行為亦僅針對「阿傑」與乙○
    ○等二人，而無涉及其他無辜之人，足見被移送人之行為係
    為實現特定債權為目的，要與流氓行為之不特定性、習慣性
    有間。且被移送人聽聞其所持之槍枝係喪光中所有，而被移
    送人除本案外並無任何持槍犯行，就移送機關本件所移送之
    六件事實中，亦僅有本件槍枝，足証該槍枝確非被移送人所
    有，「阿傑」等人既係因未給付坐檯費而理虧在先，被移送
    人持槍之行為即與恣意欺壓善良有別，再參被移送人本件被
    移送上開持槍犯行係發生於八十六年九月八日，迄今已十年
    餘，此其間被移送人再無任何違法犯行，則難僅因十年前偶
    一持槍犯行，於十年後仍認定其行為已達破壞社會秩序或危
    害他人生命、身體、自由、財產之程度而涉流氓行為。(二)又
    查證人A1、A3、A4於本件移送事實中並非被告或被移送人，
    渠等於警詢之陳述並無證據能力，而診斷證明書及照片，僅
    能證明丙○○、丁○○受傷及車輛破壞之事實，無法認定均
    係被移送人所為，自無從僅憑診斷證明書及照片證明被移送
    人涉有傷害及毀損之行為。且證人A3於警詢中陳稱，被害人
    丙○○告訴伊，丙○○曾罵過被移送人，被移送人就對丙○
    ○說我看到你就要打你一次，沒想到又被移送人遇到，所以
    被打，足丙○○被毆事件，乃起因於丙○○與被移送人間之
    宿怨所致，並非針對「不特定對象」為之，原審認被移送人
    並非突發性之偶然犯，似有誤解。(三)又告訴人辛○○於中壢
    派出所曾稱：當時我有看到甲○○持木棒由丙○○後面打他
    的後背，甲○○沒有出手打我，足見被移送人並未因與丙○
    ○之宿怨而毆打無關係之辛○○，而被移送人與丙○○間之
    糾紛，確係事出有因，既未波及其他無關係之人，自屬對特
    定對象為之，與流氓行為有間等語。
二、本件移送意旨略以：被移送人甲○○有妨害風化、殺人未遂
    、槍砲、傷害、搶奪、賭博、妨害兵役條例等前科，素行不
    良，猶不知悛悔，平日以老大自居，夥同綽號「小陳」、「
    阿強」、「小毛」、「德六」、「小強」等人，以強暴脅迫
    手段在中壢市恐嚇酒店、商家並白吃白喝，仗勢要挾滋事、
    欺壓善良，有下列之流氓行為：
  (一)其所經營派對傳播公司之服務小姐，在中壢市笑傲江湖KT V
    酒店，與綽號「阿傑」之男子發生服務費糾紛，被移送人於
    民國八十六年九月八日五時許，率眾並持中共製霰彈槍一支
    、霰彈四顆（經刑事警察局鑑驗均認具殺傷力），前往欲找
    綽號「阿傑」者尋仇未果，乃持槍強押笑傲江湖KTV 酒店現
    場負責人乙○○上車逼問，限制其自由並予毆傷，嗣於同日
    十一時許，在該酒店前為警查獲。
  (二)八十八年一月三十一日，在桃園縣中壢市○○路一三六號前
    ，被移送人因不滿被害人甲瞄一眼，即率綽號「阿強」、「
    小毛」、「德六」等二十餘人，分持木棍、鐵棒毆傷被害人
    甲及砸毀其自小客車。
  (三)八十八年四月二十一日五時許，在桃園縣中壢市○○路、中
    正路口，被移送人適巧遇見被害人乙、丙，乃藉故夥眾分持
    鐵棍、球棒毆傷該二人，並砸毀被害人乙所駕駛之自小客車
    ，取走現金新台幣（下同）一萬四千元及置於車內之行動電
    話一支。
  (四)八十七年十二月十九日、八十八年三月十六日、四月二十一
    日，被移送人多次夥眾至被害人丁所經營之KTV 內消費，卻
    均恃強拒不付帳、白吃白喝。
  (五)八十八年五月二十三日及二十五日，被移送人與綽號「小陳
    」、「小強」等多人，至中壢市百戰百勝KTV 消費時，唆使
    「小陳」至被害人戊經營之商店，取走三瓶洋酒，卻恃強拒
    不付帳、白吃白喝。
  (六)八十八年七月九日，被害人己在中壢市百戰百勝KTV 消費後
    欲離去時，因指責被移送人率手下「德六」、「小陳」、「
    阿強」等人聚集擋住通道，慘遭其等分持酒瓶、球棒毆打，
    致身體多處骨折、下肢癱瘓。
    案經桃園縣警察局會審後提報內政部警政署於八十八年八月
    二十日以（88）警署刑檢複字第九三０三０號認定書複審認
    定為情節重大流氓，因被移送人另案因妨害兵役條例案件通
    緝，致無法傳拘到案，依檢肅流氓條例施行細則第二十八條
    之規定，逕行移送治安法庭審理。因認被移送人涉有檢肅流
    氓條例第二條第二、三、五款之流氓行為云云。
三、原裁定意旨略以：被移送人甲○○前有殺人未遂、違反槍砲
    彈藥刀械管制條例案件、妨害兵役條例案件、傷害、妨害自
    由等犯罪前科，素行不良，復有下列流氓行為：(一)被移送人
    甲○○因所經營之「派對」傳播公司服務小姐即少年黃００
    （女，年籍詳卷）在桃園縣平鎮市○○路一八五號「笑傲江
    湖」KTV 坐檯時，綽號「阿傑」者拒付坐檯費，經「派對」
    傳播公司負責接送小姐之人員聞訊後，前往收費亦遭拒並被
    該客人及店內服務生毆打，遂疑係店內服務生與客人串通所
    為，事後甲○○獲悉上情，乃基於傷害、妨害自由之犯意聯
    絡，於民國八十六年九月八日凌晨夥同綽號「阿仁」之不詳
    姓名成年男子及少年黃００、陳００及另二名「阿仁」之不
    詳姓名男性朋友共六人，由被移送人甲○○攜帶其於八十六
    年八月中旬某日起即持有之具殺傷力霰彈長槍一枝及中共製
    霰彈子彈四顆，同乘由「阿仁」所駕駛之計程車前往「笑傲
    江湖」KTV ，欲由少年黃００指認上次打人之服務生及找「
    阿傑」尋仇。嗣於同日約清晨四時十五分許抵達該店，少年
    黃００、陳００即進入店中認人未獲，乃欲找現場負責人，
    嗣該店現場負責人即領班乙○○聽到廣播後步出，少年黃０
    ０認出乙○○疑似當日參與打人之人，而向被移送人甲○○
    示意。甲○○旋與「阿仁」持槍上前，以手勾著乙○○之肩
    ，將之帶往對面平鎮市農會樓下，予以追詢「阿傑」下落及
    要求找出「阿傑」，經乙○○答以「不認識他」後，被移送
    人甲○○等憤而持棍棒毆打乙○○成傷，並將乙○○強押上
    該計程車命與之共坐車前右座，其餘四人亦同行乘坐於後座
    ，四處繞行而共同剝奪乙○○之行動自由，一路上又在車內
    或徒手或以該槍托毆打乙○○，俟繞行至龍岡大操場，甲○
    ○等人又繼續逼問「阿傑」之地址、電話，然仍無所獲，約
    清晨5 時許，被移送人甲○○等人深恐先前押人之行為被該
    店監視系統監錄而遭查獲，乃將乙○○押回店內命取交監視
    錄影帶約七、八捲及於途中之車內命取交身分證而妨害該店
    及乙○○行使權利，並將錄影帶及身分證丟棄於附近垃圾堆
    ，未久適警趕至，被移送人甲○○等四名男子見狀隨將該霰
    彈槍及子彈留置該店對面之平鎮市農會大門前柱子旁，再押
    同乙○○上車逃離現場四處兜繞，並用布條矇住乙○○雙眼
    ，同時另起恐嚇之共同犯意聯絡，對乙○○恫稱「要是把事
    情經過講出來，就要讓你好看」等語，致使乙○○心生畏懼
    而生危害於生命、身體之安全，其間，復再次毆打乙○○及
    逼問「阿傑」電話、地址，直至同日上午十一時許，始於省
    立桃園醫院附近之興豐路路旁將乙○○釋放。惟仍為警循線
    查獲上開少年黃００、陳００，並起出上開制式霰彈長槍一
    枝（槍枝管制編號0000000000）及子彈四顆（其中三顆因鑑
    定試射用罄），再循線查知被移送人甲○○上開犯行。(二)又
    被害人丙○○與被移送人甲○○前因細故而生糾紛，被移送
    人甲○○即向被害人丙○○表示：「以後只要見到你一次，
    就打1 次」等語恫嚇被害人丙○○。迨於八十八年四月二十
    一日凌晨五時許，在桃園縣中壢市○○路一三六號「凱悅KT
    V 」前，被移送人甲○○適遇見被害人丙○○，即夥同六、
    七名年籍不詳之成年男子，基於傷害他人身體之共同犯意聯
    絡，分持鐵棒、木棒等物，共同毆擊當時駕車（車號00－00
    00號）而正停駛於該處之被害人丙○○及被害人丁○○，致
    使被害人丙○○當場受有左背、前臂擦挫傷及使被害人丁○
    ○當場受有左顳葉撕裂傷等傷害。案經移送機關提報內政部
    警政署於八十八年八月二十日以（88）警署刑檢複字第九三
    ０三０號複審認定書認定為情節重大流氓，並同意不經告誡
    ，逕移送原審審理，並認：流氓行為(一)之事實，為被移送人
    於原審調查時所不爭執，且為被移送人甲○○同一流氓行為
    另觸犯違反槍砲彈藥刀械管制條例等刑事案件所認定之事實
    （原審法院八十九年度少連訴緝字第六號、本院九十年度上
    訴字第八七七號），而被移送人甲○○確因該刑事案件經判
    處應執行有期徒刑一年二月確定等情，有臺灣高等法院被移
    送人甲○○前案紀錄表及原審法院八十九年度少連訴緝字第
    六號、本院九十年度上訴字第八七七號判決書各一份存卷可
    參，是此部分之客觀事實，當可認定。且被移送人甲○○所
    持有之霰彈長槍 (槍枝管制編號0000000000)係口徑12GAUGE
    制式霰彈槍，機械性能良好，具殺傷力，而霰彈四顆，係中
    共製口徑12GAUGE 制式霰彈，可供上述槍枝裝填發射，認具
    殺傷力。有內政部警政署刑事警察局鑑驗通知書可稽（八十
    九年度感裁緝字第二號不得閱覽卷第二十六頁）。是被移送
    人甲○○於上揭時、地攜帶具殺傷力之槍枝及子彈出現在公
    共場所並持之供尋仇、妨害自由等犯行，洵堪認定。另流氓
    事實(二)之事實，為被移送人甲○○流氓行為同時觸犯刑事傷
    害案件所認定之事實，且被移送人於該刑事案件審理時（原
    審八十九年度訴字第一一三０號刑事案件、本院九十二年度
    上易緝字第四號刑事案件），對於上開揭傷害他人的身體之
    事實坦承不諱，另查被告當時係夥同另外六、七名男子分別
    持用鐵棒、木棒等器物，共同毆擊丙○○及丁○○之事實，
    亦據告訴人丙○○及丁○○人於警詢、偵訊中均已指訴綦詳
    ，並經證人A1、A3、A4於警詢時證述明確（八十九年度感裁
    緝字第二號不得閱覽卷第二十七、三十八、四十六頁）。此
    外，並有告訴人丙○○及丁○○二人之診斷證明書各乙份在
    卷資佐可參（八十九年度感裁緝字第二號不得閱覽卷第四十
    、四十八頁）。且被移送人甲○○確因該傷害案件，經原審
    法院判處拘役四十五日等情，亦有本院被移送人甲○○前案
    紀錄表及原審法院八十九年度訴字第一一三０號、本院九十
    二年度上易緝字第四號判決書各1 份在卷可稽。是被移送人
    甲○○率眾傷害被害人丙○○及丁○○之事實，當可認定。
    而以被移送人確有持槍、彈強押被害人乙○○之行為，並非
    單純之持有寄藏槍彈，而是率眾攜帶前揭槍彈外出使用以押
    人，顯係公然聚眾持槍彈妨害被害人壬○之行動自由並加以
    毆打，公然為不法之行為，又被害人乙○○並非綽號「阿傑
    」男子，被移送人為查明所謂綽號「阿傑」之男子，竟以前
    揭槍彈妨害無辜之被害人乙○○之行動自由並加以毆打，被
    移送人此部分之流氓行為，足以破壞社會秩序及危害他人生
    命、身體、自由。而被移送人於糾眾公然攜帶槍彈妨害被害
    人乙○○之行動自由並加以毆打後，為恐先前押人等行為被
    該店監視系統監錄而遭查獲，乃將被害人乙○○押回店內命
    取交監視錄影帶，及於途中之車內命取交身分證等專業手法
    ，足見被移送人並非突發性之偶然犯，其擁槍自重，糾眾率
    少年黃００、陳００公然攜帶槍彈為之，顯見其平日品行惡
    劣、欺壓善良成性，而有習慣性。再有關流氓事實(二)部分認
    被移送人僅因細故即對被害人丙○○恫嚇稱「我看到你就要
    打你1 次」，致使被害人丙○○心生畏懼，足見被移送人毆
    打被害人丙○○之行為並非突發性之偶然犯。其後被移送人
    遇見被害人丙○○果然糾眾毆打，並傷及無辜之被害人丁○
    ○，其行為足以破壞社會秩序及危害他人生命、身體。再觀
    察被移送人遇有不遂其意者，即糾眾強押或毆打他人，顯見
    被告之流氓行為已有不特定性。再被移送人以恐嚇、毆打被
    害人丙○○，致使被害人丙○○心生畏懼，四處躲藏，顯見
    被移送人平日品行惡劣、欺壓善良成性，已具習慣性。從而
    ，依被移送人所為之情形觀之，確有事實足認有破壞社會秩
    序及危害他人身體、自由、財產之習慣，足以破壞社會秩序
    且情節重大，而符合檢肅流氓條例第二條第二款、第三款、
    第五款「非法持有槍彈、欺壓善良、品行惡劣，有事實足認
    有破壞社會秩序或危害他人生命、身體、自由、財產之習慣
    」，及同條例施行細則第五條第二項第二款、第三款「非法
    持有槍彈、以強暴脅迫手段欺壓善良」，並因具有不特定性
    、慣常性及積極侵害性，而為檢肅流氓條例第六條所定之情
    節重大流氓，為被移送人交付感訓處分之諭知等語。
四、按檢肅流氓條例第二條各款所列之流氓行為逾三年者，警察
    機關不得提報、認定或移送法院處理，且前述三年期間自流
    氓行為成立之日起算，但行為有連續或繼續之狀態者，自行
    為終了之日起算，檢肅流氓條例第三條定有明文。依該條例
    第三條規定及其立法意旨觀之，流氓行為之檢肅權時效期間
    為三年，若已移送法院審理中，檢肅權並無不行使之情形，
    自不生時效進行之問題。又檢肅流氓條例第二十三條僅規定
    法院受理流氓案件，該條例及其他法令未規定者，準用刑事
    訴訟法之規定，是流氓案件並無準用刑法時效停止規定之明
    文，尚不得比附援用刑法有關時效停止之規定，而為不利當
    事人之解釋。因而被移送人如於法院審理中經通緝致審理之
    程序不能繼續時，應自其流氓行為成立之日起，但行為有連
    續或繼續之狀態者，自行為終了之日起，扣除法院於通緝前
    之審理期間，計算至滿三年之日為止，時效即告完成。又按
    檢肅流氓條例（下稱本條例）第三條第一項係規定流氓行為
    逾三年者警察機關不得提報、認定或移送法院審理，並非規
    定流氓行為逾三年者，不得交付感訓處分（社會秩序維護法
    第三十一條及其立法理由參照）。若移送機關將案件移送於
    管轄法院審理時，流氓行為檢肅權時效尚未完成者，則法院
    審理中，並無檢肅權不行使之情形，自不生時效進行之問題
    ，故裁定時縱流氓行為已逾三年，仍得交付感訓處分。惟被
    移送人如於審理中經通緝致審理之程序不能繼續時，即發生
    檢肅權不行使之情形，時效自應進行。易言之：應自其流氓
    行為成立之日起；但行為有連續或繼續之狀態者，自行為終
    了之日起（本條例第三條第二項參照），扣除法院於通緝前
    之審理期間計算至滿三年之日為止，時效即告完成。（參照
    司法院刑事廳八十三年一月十三日廳刑一字第○一一六二
    號，函覆研究意見，原文見司法院八十四年六月印行之檢肅
    流氓條例法律問題等彙編第六三頁，本院八十九年度感抗字
    第一八六號裁定亦同此見解）。
五、經查：
  (一)原法院係因被移送人甲○○於審理中經通緝致審理之程序不
    能繼續，檢肅權時效應自通緝之日起又開始進行。本件原法
    院係於八十八年十一月三日受理移送，至八十八年十二月二
    十一日第一次通緝被移送人通緝前之審理期間計一月又十七
    日。嗣被移送人甲○○於八十九年十月四日為警緝獲進行審
    理，期間原法院又因被移送人甲○○傳拘無著又於九十一年
    四月十九日第二次發佈通緝，其檢肅權時效再自第二次通緝
    之日起又開始進行，至九十二年九月二十日因他案執行通緝
    為警緝獲後送監服刑，而於九十二年十月十四日撤銷通緝，
    是第一次通緝緝獲後至第二次通緝被移送人通緝前之審理期
    間計一年六月又十六日，此有原審八十八年感裁字第三四號
    、八十九年感裁緝字第二號、九十二年感他字第六號及九十
    二年感裁緝字第六號相關卷宗在卷可參，而本件被移送人被
    移送之事實(一)即發生於八十六年九月八日凌晨，是自該行為
    終了日即八十六年九月八日起，扣除上開通緝前之原法院之
    審理期間總計一年八月又三日，本件被移送事實(一)之檢肅權
    時效期間三年，應於九十一年五月十日完成，是依司法院八
    十一年十一月五日（81）廳刑一字第一六二九０號函覆之研
    究意見（見刑事法律問題研究第八輯六八二至六八四頁），
    本件被移送事實(一)之行為，即不得為付感訓處分之依據，合
    先敘明。
  (二)另被移送事實(三)部分：被移送人甲○○於八十八年四月二十
    一日凌晨四時三十分許，在桃園縣中壢市○○路一三六號「
    凱悅KTV 」前，因為細故而夥同六、七名年籍不詳成年男子
    ，基於共同之犯意聯絡，分別持用鐵棒、木棒等器物，共同
    毆擊當時駕駛車號00-0000 號而正停駛於該處之丙○○及丁
    ○○，致丙○○當場受有左背、前臂擦挫傷，丁○○當場受
    有左顳葉撕裂傷等傷害之行為等事實，為被移送人甲○○流
    氓行為同時觸犯刑事傷害案件所認定之事實，亦據告訴人丙
    ○○及丁○○人於警詢、偵訊中均已指訴綦詳，並經證人A1
    、A3、A4於警詢時證述明確（八十九年度感裁緝字第二號不
    得閱覽卷第二十七、三十八、四十六頁）。此外，並有告訴
    人丙○○及丁○○二人之診斷證明書各乙份在卷資佐可參（
    八十九年度感裁緝字第二號不得閱覽卷第四十、四十八頁）
    。且被移送人甲○○確因該傷害案件，經原審法院判處拘役
    四十五日等情，亦有本院被移送人甲○○前案紀錄表及原審
    法院八十九年度訴字第一一三０號、本院九十二年度上易緝
    字第四號判決書各一份在卷可稽。是被移送人甲○○率眾傷
    害被害人丙○○及丁○○之事實，當可認定。被移送人於原
    審調查時及本院抗告時辯稱：伊是先遭對方數人持鋁棒等器
    物毆打，於逃躲混亂中，始撿拾路上鐵棒抵擋，並非主動先
    行向被害人挑釁攻擊，所為純屬防衛行為，以及其毆打丙○
    ○並未波及無關之丁○○云云，與前揭事實不符，顯係事後
    卸責之詞，不足採信。至移送意旨稱被移送人進入上開車內
    取走車之行動電話一支、現金一萬四千元元部分，因罪證不
    足，業經判處無罪確定等情，有前揭判決書在卷可查，是難
    認被移送人甲○○有此部分行為，附此敘明。
  (三)被移送事實(二)部分：被移送人甲○○於於原審堅決否認參與
    此次共同傷害、砸車行為，辯稱：根本不知道此事云云。經
    查，被害人甲於本案前審調查時，具結證稱：八十八年一月
    三十一日晚間九時許，在桃園縣中壢市○○路一三六號KTV
    前，伊和一名朋友要離開該KTV時，在KTV大廳看到外面有二
    、三十名年輕人聚集在一台廂型車旁，伊與朋友聊天後走到
    該廂型車前，要打開伊所駕駛之車輛時，就被該群年輕人持
    木棒、鋁棒、鐵條、煙灰缸等物毆打，伊當時有看到被移送
    人坐在廂型車裡的副駕駛座，當時被移送人並沒有下車打伊
    ，也沒有看到被移送人有指揮在場年輕人打伊，但是伊確認
    在車內的就是被移送人甲○○，因為被移送人有燙頭髮、個
    子不高，很好認，後來伊和伊友人都受傷，全部送醫等語（
    九十四年度感更(一)字第十四號不得閱覽卷第七頁），並提出
    診斷證明書、車損照片、車輛保修單等件作為佐證（八十九
    年度感裁緝字第二號不得閱覽卷第三十一、三十二、三十三
    頁）。另證人A1、A2於警詢時雖證述被移送人有率眾毆打被
    移送人之情事（八十九年度感裁緝字第二號不得閱覽卷第二
    十七、三十五頁），然經本院比對上開證人之年籍資料，證
    人A1與被害人甲為同一人，則被害人甲於原審調查時既明白
    證述：未見被移送人下車，亦未見被移送人有指揮在場年輕
    人毆打伊等語，顯與證人A1、A2於警詢證述被移送人率眾毆
    打被害人甲等語，有所出入，是證人A1、A2於警詢證述是否
    與實情相符，顯有懷疑。綜上，在證人A1、A2於警詢證述尚
    有懷疑情形下，依被害人甲之證述及其提出之診斷證明書等
    書證觀之，僅能證明被害人甲於遭人毆打時，被移送人確有
    在現場之事實，而被移送人是否有指揮該群年輕人進行圍毆
    情事，尚無證據可以證明。至於證人戊○○、己○○於原審
    調查時均證稱案發時其等均未在場等語（九十四年度感更字
    第二號卷第四十二、四十九頁），該二人之證述對於本案事
    實之認定即無參考價值，附此敘明。從而，被移送人於案發
    時雖有在場，但未下車，亦未參與毆打，則依卷內資料觀察
    ，尚難確認被移送人有共犯此部分行為。
  (四)被移送事實(四)部分：被移送人於原審調查時亦堅決否認有何
    此部分之流氓行為，辯稱：此部分與原審另案八十八感裁字
    第三十五號被移送人庚○○被指為流氓之行為係屬同一事件
    ，依該案調查中庚○○已提出證明書三紙，證明未白吃白喝
    外，另查八十七年十二月十九日消費之簽帳單，簽帳人為「
    小林、德六」，並非被移送人，而八十八年三月十六日及同
    年四月二十一日之簽帳單，則均未記載何人簽帳，顯無從認
    定為被移送人甲○○所消費，何能認定被移送人甲○○有白
    吃白喝之行為等語。經查，證人A5於警詢時固指證被移送人
    甲○○於八十七年十二月十九日、八十八年三月十六日、八
    十八年四月二十一日分別與其手下十餘人至「凱悅KT V」白
    吃白喝，分別積欠九五八八元、九四五０元、五五三九元等
    帳款未付等情，並有帳單影本三紙為證（八十九度感裁緝字
    第二號不得閱覽卷第五十、五十二、五十三、五十四頁）。
    然而證人A5於原審審理時證稱：伊並不認識被移送人甲○○
    ，亦不認識綽號「小毛」、「德六」、「小林」之人，應該
    是沒有客戶消費後賴帳不給的情形，伊在警詢時意識清楚，
    警察叫伊蓋手印伊就蓋了，並沒有注意看是什麼，「凱悅KT
    V 」就是「YES KTV」，癸○○是「凱悅KTV」的總經理，對
    於癸○○於八十九年六月十日所出具無積欠帳款之證明書、
    聲明書各一份沒有意見，並沒有因為害怕而不敢真實陳述，
    欠單的都有來回帳等語（九十四年度感更字第二號不得閱覽
    卷第七十一頁），其證述之內容顯與其於警詢之內容不符，
    則證人A5上開證述是否可靠，顯有懷疑。再檢視證人A5所提
    之簽帳單，其中八十七年十二月十九日消費九五八八元之簽
    帳單，其上之簽帳人為「小林、德六」，八十八年三月十六
    日消費九四五０元、八十八年四月二十一日消費五五三九元
    之簽帳單則均未記載簽帳者之姓名，亦無法認定該三次消費
    是否確為被移送人甲○○本人所親為，因之，證人A5於警詢
    及原審調查時，既有上開完全不同之證述，其證詞真實性難
    以確認，尚不能以證人A5有瑕疵之警詢證言及無法據以證明
    之消費簽帳單三紙，即推認被移送人甲○○有此部分移送意
    旨所指之白吃白喝流氓行為。
  (五)被移送事實(五)部分：被移送人於原審調查中堅決否認有何此
    部分之流氓行為，辯稱：伊對此部分之事實，完全不知，竟
    由被害人指證，深覺不可思議等語。經查，證人A6於警詢時
    固指證被移送人有指使「小陳」至被害人戊經營之便利商店
    拿取酒類不付款，並有強使被害人戊至KTV 店為渠等付款埋
    單之情，並有單據影本一份在卷為憑（八十九年度感裁緝字
    第二號不得閱覽卷第五十六、五十九頁）。惟查：證人A6於
    原審調查時到庭證述：有聽過德六、小陳、小黑、小林、小
    強這些人的名字，但不知他們的真實姓名，也不認識他們，
    都是聽傳播業者講的，有實際看過這些人，不記得德六、小
    陳、小黑、小林、小強這些人有無用賒欠記帳方式購買物品
    ，如果有的話，他們有錢的時候就會付款，時間已久不記得
    警詢筆錄之內容，真的不認識德六等人，卷內單據影本一張
    是店內的內帳，不知道是誰拿出來的，警詢筆錄的內容都已
    忘了，真的不認識被移送人甲○○等語（見九十四年度感更
    字第二號不得閱覽卷第六十一頁）。顯與證人A6於警詢之證
    述情節不符，雖然證人A6於原審調查時亦證稱：「我們所處
    是一個複雜之環境，我們必須生存，我現在還是生意人」等
    語，惟證人前後證述不一，其原因或出於自始證述不實、或
    出於其後遭人脅迫、或出於記憶不清等等，其原因既存在多
    種可能性，須有客觀事證以資判斷，不宜由法院自行揣測證
    人其後翻異前詞之原因為何，而證人A6於警詢與原審調查時
    之陳述，既有前後不同之情形，在無其他事證足以判斷證人
    A6 其後變更前詞之原因為何情形下，證人A6 於警詢時之證
    述，是否與事實相符，尚有疑問。又查卷內所附單據一張固
    記載「小陳馬爹X1，$1280，23/5」、「小陳馬爹利X2，256
    0，25/5 」，惟該單據依其記載之方式，並非依日期而連續
    記載之流水帳，係為特定之目的而事後記載等情，此可參據
    該單據下方記載「台子阿忠欠0.6X3=1197」，「歐帝路易老
    爹X1 =2800，27/5」，「人頭馬ＸＯX1=2650，27/5 」，「
    大美樂X2(箱)=1800，22/5」，22/5之記載係在23 /5之下方
    即可明瞭，則該單據能否作為證明「小陳」之人確有記帳賒
    欠酒類之證據，非無疑義，又縱認「小陳」確有賴帳之行，
    然並不能證明其與被移送人甲○○有何關聯性，因之證人A6
    於警詢之證言真實性既有疑問，則依卷內其他證據資料，均
    不足證明被移送人有移送意旨所指此部分之流氓行為。
  (六)被移送事實(六)部分：被移送人亦堅決否認有何此部分之流氓
    行為，辯稱：此部分案發時，伊在台中，並不在中壢，竟能
    由被害人指證被移送人率眾毆打，令人匪夷所思等語。經查
    ，證人A7於警詢時固指證：被害人己與其友人０００、００
    ０（姓名詳卷）三人於八十八年七月九日凌晨三時許，一起
    到中壢市百戰百勝KTV 322 號包廂內唱歌喝酒，唱到五時左
    右買單要離開時，走到包廂外走廊，有六、七人擋住走廊談
    話，０００向對方說要借過，請他們有事到房間說，不要擋
    住路，引起對方不悅，被害人己、０００、０００三人坐電
    梯到一樓時，即遭綽號「阿強」、「德六」、「小陳」等十
    幾人持酒瓶、球棒、棍等圍住，被害人己一直向他們道歉，
    但他們其中一人持酒瓶往０００頭部敲下，被害人己等3 人
    便反擊，但遭「德六」、「小陳」、「阿強」等十幾人持鋁
    棒、球棒等物毆打，持續打了二十幾分鐘，致被害人己等三
    人倒地不起才罷手，手段非常殘忍等語（八十九年度感裁緝
    字第二號不得閱覽卷第六十一頁）。惟查，證人A7於原審調
    查時證稱：八十八年七月十九日伊當時在長庚醫院，伊感染
    腦膜炎，長期發燒，屬於半昏迷狀態，有印象有製作警詢筆
    錄，但內容不清楚，不認識「阿咆」之人，也不認識「小成
    」、「阿強」、「德六」等人。被害人己八十八年七月九日
    有到中壢百戰百勝KTV，要離開時，在大門進去的大廳有與
    人發生爭執，是在大廳外面的騎樓被毆打，當時有十幾、二
    十幾人持球棒打被害人己，事發一年後，被害人己才知道對
    方姓李，對方有和被害人己和解，在此之前，被害人己並不
    知遭何人毆打，伊確實不知道打被害人己的是什麼人，警詢
    筆錄之內容是伊所陳述，但「阿咆」、「小陳」、「德六」
    、「阿強」這些人的名字是警察跟伊講的，伊以為警察有抓
    到人，伊並不是有意迴護被移送人甲○○，或是懼其報復，
    才會陳述與警詢不符之證詞，因為伊確定打被害人己的是姓
    李的，不是被移送人甲○○等語（九十四年度感更字第二號
    不得閱覽卷第二十六頁）。準此，證人A7先後證述之內容，
    已有不符，而經本院比對證人A7於警詢及原審調查時之證述
    ，證人A7於原審調查時既明白證稱：警詢筆錄都是警察引導
    伊製作的，伊在法院上一次開庭看到該警詢筆錄，才知道是
    警察要提報流氓的筆錄，而不是傷害的筆錄，伊很反彈，伊
    確定不是被移送人甲○○毆打伊等語，顯見上開證人A7之警
    詢筆錄與事實不符，不能採信。再參諸與此部分為同一事件
    之原審另案八十八年度感裁字第三十五號被移送人庚○○交
    付感訓處分案件，經勘驗案發當日中壢市百戰百勝KTV大門
    監視攝影錄影帶，雖該錄影帶有經過剪接，並非連續拍攝，
    且多係自門口內向外拍攝，所拍攝之人物多為背影及側面，
    畫面並不穩定，無法辨識毆人及被毆者之面貌，但畫面明確
    顯示日期係八十八年七月九日星期五，五點三十九分至五
     點五十四分止（未註明上下午），畫面中並可辨識該店門
    口有擺放一張有百戰百勝ＫＴＶ之地毯，及有拍攝到三名男
    子自ＫＴＶ門口走出即被圍毆，其中有二名趁隙逃逸，被打
    數下而已，另一名全身著淺色上衣、褲子之男子則被嚴重圍
    毆倒地，毆人之一方約八至十名男子持安全帽或木棍猛烈毆
    打該名淺色衣服之男子等情，有原審八十九年七月十七日勘
    驗筆錄一份附於該案卷可參，此有原審法院八十八年度感裁
    字第三五號裁定一份在卷可參，則雖有三名男子在上開時地
    被毆，但明顯可見僅一人被毆嚴重倒地而已，與證人A7於警
    詢中所述「（被害人）己、０００、０００（姓名詳卷）三
    人坐電梯到一樓時，即遭阿強、德六、小陳等十幾人持酒瓶
    、棒球棍等圍住，（被害人）己一直向他們道歉，但他們其
    中一人持酒往０００頭部敲下，（被害人）己三人便反擊，
    但遭德六、小陳、阿強等十幾人持鋁棒、球棒等物毆打，持
    續打了二十幾分鐘致（被害人）己等三人倒地不起才罷手」
    之過程並不相同，又證人戊○○（即小強）、己○○（即德
    六）於原審審理時均證稱當日並無在中壢百戰百勝KTV 傷害
    被害人己（九十四年度感更字第二號卷第四十二、四十九頁
    ），則證人A7先後之證詞既有瑕疵，且其證述之內容與監視
    攝影畫面不符，而證人戊○○、己○○均證述未在現場毆打
    被害人己，則自不能以證人A7於警詢時有瑕疵之證詞，即遽
    認被移送人甲○○有移送意旨所指之流氓行為。
六、另按檢肅流氓條例第二條第三款所定「霸佔地盤、敲詐勒索
    、強迫買賣、白吃白喝、要挾滋事、欺壓善良或為其幕後操
    縱者」之事由，均係以明目張膽之方式，藉其背後之不法惡
    勢力，公然直接或間接向善良民眾欺壓圖利，並使被害人因
    擔心受到報復威脅而不敢聲張之行為態樣。同條例第二條第
    五款規定之「品行惡劣」或「遊蕩無賴」，均屬抽象之法律
    規定，但觀該款規定行為人除須有「品行惡劣或遊蕩無賴」
    之情形外，尚須符合同條例第二條第五款後段、同施行細則
    第五條第二項之「有事實足認為有破壞社會秩序或危害他人
    生命、身體、自由、財產之習慣者」，始足當之。且因檢肅
    流氓條例審認流氓之程序，之所以異於一般刑事案件，乃在
    於「流氓之結眾恃強、逞兇欺壓、橫行蔓延、怙惡不悛，為
    社會不容，惟其劣行，使受害者懾於兇殘，懍其報復，只能
    忍氣吞聲，不敢舉發指證」之故。因此，適用檢肅流氓條例
    之流氓行為，應具有前開立法意旨所指之流氓特質始屬之。
    否則，上開流氓行為與刑法上常業犯、連續犯、累犯等規定
    無從區分，無形中擴大檢肅流氓條例之適用範圍，恐有影響
    刑事法上罪刑法定基本原則之虞。惟如前述，被移送人持用
    槍、彈為妨害自由及傷害之流氓行為，業因時效完成不得為
    付感訓處分認定之依據，而本件被移送事實所得認定者，僅
    被移送事實(二)之傷害丙○○、丁○○之事實，惟被移送人上
    開刑事犯行，業經原審法院以八十九年度訴字第一一三０號
    刑事案件判處拘役四十五日，上訴後經本院以九十二年度上
    易緝字第四號刑事案件駁回上訴確定在案，然審究本件傷害
    行為發生之原因，乃源於被移送人與被害人丙○○間之仇隙
    ，期間固殃及無關之被害人丁○○，然此與「流氓之結眾恃
    強、逞兇欺壓、橫行蔓延、怙惡不悛」之情形自屬有別，亦
    與檢肅流氓條例第二條第三款所指「霸佔地盤、敲詐勒索、
    強迫買賣、白吃白喝、要挾滋事、欺壓善良或為其幕後操縱
    」之行為態樣，藉其背後之不法惡勢力，向善良民眾欺壓圖
    利，並使被害人因擔心受到報復威脅而不敢聲張之流氓行為
    截然不同。足見被移送人行為之本質僅屬一般刑事犯罪，尚
    難遽認其所為符合檢肅流氓條例第二條第三款之流氓行為。
七、又被移送人除本件移送事實(三)所涉之刑事案件外，其他移送
    事實(二)、(四)、(五)、(六)等事實，均屬不能證明，而被移送之事
    實(一)復因時效完成不得付感訓處分之認定之依據，業如前述
    ，復觀諸被移送人之前科紀錄，除前述之二刑事案件外，其
    餘所涉之前科僅為妨害兵役、賭博、公共危險（飲用酒類不
    能安全駕駛）等非暴力性之犯罪行為，此有本院全國前案簡
    列表乙件在卷可憑，實難認其具有積極侵害性之犯罪習慣。
    再者，被移送人前述傷害之行為遭警查獲後，僅有如前之公
    共危險（飲用酒類不能安全駕駛）之前科，有前述本院全國
    前案簡列表一份在卷可稽，是被移送人顯非屬對社會有不特
    定積極侵害性及習慣性之人，是就其平日素行、犯後態度等
    情以觀，與檢肅流氓條例第二條第五款規定之「品行惡劣」
    或「遊蕩無賴」之要件亦有未合，自難就被移送人有前述傷
    害行為，遽謂係屬足以破壞社會秩序或危害他人生命、身體
    、自由、財產之情節重大流氓行為。
八、綜上所述，被移送人雖有前述傷害之犯罪行為，然衡其所為
    尚與檢肅流氓條例第二條第三款、第五款所定之流氓行為本
    質不符，亦與該條例施行細則第五條所定行為情節重大之要
    件有間；且被移送人所涉刑案部分既經臺灣桃園地方法院判
    處拘役四十五日，經上訴本院駁回上訴而確定，並已執行完
    畢，此應足以預防其另有危害社會秩序之行為。此外，復查
    無其他積極證據足認被移送人有其他流氓行為，原審先未慮
    及被移送人被移送事實(一)之流氓行為業已時效完成，仍認被
    移送人有合於檢肅流氓條例第二條第二款及該條例施行細則
    第五條之情節重大之流氓行為，而為被移送人交付感訓處分
    之依據，顯有未洽，次未審究被移送人有前述之傷害行為之
    源由，徒以傷及無辜遽認此合於檢肅流氓條例第二條第三款
    、第五款所定之流氓行為，亦有未當，是原裁定遽為交付感
    訓處分之諭知，尚有未洽，抗告人意旨指摘及此，尚非無理
    由，應予以撤銷，並另為被移送人不付感訓處分之諭知，以
    昭平允。
據上論斷，應依檢肅流氓條例第十五條、第二十三條、刑事訴訟
法第四百十三條，裁定如主文。
中    華    民    國    97    年    2    月     20    日
                  治安法庭審判長法  官  吳昭瑩
                                法  官  李正紀
                                法  官  李釱任
以上正本證明與原本無異。
不得再抗告。
                                書記官  洪秋帆
中    華    民    國    97    年    2     月    25    日


司法院資訊處製作；財團法人民間司法改革基金會備份。
